【裁判字號】    98,訴,2687
【裁判日期】    990326
【裁判案由】    損害賠償
【裁判全文】
臺灣板橋地方法院民事判決              98年度訴字第2687號
原      告  丙○○
            乙○○
前二人共同
訴訟代理人  高涌誠律師
            謝庭恩律師
            黃旭田律師
被      告  丁○○
訴訟代理人  戊○○
被      告  威峰不動產仲介經紀有限公司
法定代理人  己○○
訴訟代理人  蘇美妃律師
被      告  泛太不動產仲介經紀股份有限公司
法定代理人  甲○○
上列當事人間請求損害賠償事件，本院於民國99年3 月8 日言詞
辯論終結，判決如下：
    主  文
原告之訴及假執行之聲請均駁回。
訴訟費用由原告負擔。
    事實及理由
壹、程序方面
一、按訴狀送達後，原告不得將原訴變更或追加他訴，民事訴訟
    法第255 條第1 項前段定有明文。同條第3 款復規定擴張或
    減縮應受判決事項之聲明者，不在此限。本件原告於起訴之
    初，請求被告連帶給付原告新臺幣（下同）178 萬3,498 元
    ，及自起訴狀送達之日起至清償日止，按年息5%計算之利息
    ；被告應連帶給付原告乙○○30萬元，及自起訴狀送達之日
    起至清償日止，按年息5%計算之利息，聲明：(一)被告丁○○
    、被告威峰不動產仲介經紀有限公司（下稱威峰公司）及被
    告泛太不動產仲介經紀股份有限公司（下稱泛太公司），應
    連帶給付原告178 萬3,498 元，及自起訴狀送達之日起至清
    償日止，按年息5%計算之利息。(二)被告丁○○、威峰公司及
    泛太公司，應連帶給付原告乙○○30萬元，及自起訴狀送達
    之日起至清償日，按年息5%計算之利息。嗣後於民國99年3
    月8 日言詞辯論期日，當庭變更關於上開第1 項之聲明為：
    被告丁○○、威峰公司及泛太公司應連帶給付原告丙○○、
    乙○○148 萬3,498 元及遲延利息，核屬聲明之減縮，自屬
    合法，應予准許，先予敘明。
二、本件被告泛太公司經合法通知，未於言詞辯論期日到場，核
    無民事訴訟法第386 條各款所列情形，爰依原告之聲請，由
    其一造辯論而為判決。
貳、實體方面
一、原告起訴主張：
（一）緣原告於98年7 月5 日在21世紀不動產永和公園加盟店，
      即被告威峰公司之仲介代理下，與被告丁○○簽訂不動產
      買賣契約書，買受台北縣永和市○○段604 地號土地444
      平方公尺之權利範圍1/15，及該土地上門牌號碼為台北縣
      永和市○○路90巷32弄14號5 樓（即頂樓）之建物，價金
      共667 萬元。惟原告於買受後發現，該建物原有附屬建物
      即屋頂加蓋鐵皮屋，曾於95年9 月28日發生前屋主3 人死
      亡之火災事故；且經原告向臺北縣政府消防局查證，該局
      核發「火災證明書」，其上書明：「火災發生地點：台北
      縣永和市○○路90巷32弄14號5 樓」，即為原告買受之房
      屋，而出賣人被告丁○○、受任之仲介公司即被告威峰公
      司於原告買受系爭房屋時均未告知系爭房屋有前揭瑕疵存
      在，而被告泛太公司身為21世紀不動產之總公司，未盡監
      督之責，放任其加盟店威峰公司此等詐欺之情事，亦有違
      公平交易法第24條之規定。又由於系爭房屋為兇宅之故，
      原告不堪居住品質不佳及心理之負荷，故於98年8 月29日
      充分告知系爭房屋之瑕疵後，將系爭房屋出賣予第三人張
      煌松，價金為550 萬元，與原告買受時之價值明顯差距達
      117 萬元之譜。另原告丙○○及乙○○於7 月22日買受系
      爭房屋後，於98年7 月27日得知所居住之地點為兇宅後，
      精神大受影響，原告乙○○經醫師診斷為「焦慮狀態」，
      其因買受、居住系爭房屋而精神受損甚深。
（二）被告丁○○並未告知原告系爭房屋係兇宅之瑕疵，致原告
      深信系爭房屋無任何瑕疵而支付667 萬之買賣價金，原告
      自得依民法第360 條之規定，向被告丁○○請求原告因買
      受系爭房地之不履行損害賠償，亦即買入與出賣之差價及
      相關費用。被告威峰公司係以不動產仲介為業，受原告之
      委託而處理買受系爭房屋，依民法第535 條之規定，應本
      於善良管理人之注意義務，就買賣標的物有無瑕疵向本人
      說明，惟被告威峰公司卻任由被告丁○○於不動產現況說
      明書上，是否發生過兇殺或自殺等非自然身故乙欄勾「否
      」，致原告深信系爭房屋屋況良好無任何瑕疵而買受系爭
      房屋，並支付6 萬6,700 元之服務費予被告威峰公司，被
      告威峰公司自應負損害賠償責任。又被告威峰公司既係提
      供房地產仲介業務之服務，自應確保其服務符合合理之期
      待，亦應依前揭消費者保護法第7 條第1 項之規定，負損
      害賠償責任。至於被告泛太公司部分，其為21世紀不動產
      永和公園加盟店，即被告威峰公司之總公司，對威峰公司
      自有監督管理之責，今被告威峰公司對原告為欺罔之行為
      ，有違民法第535 條有關委任契約應盡之善良管理人注意
      義務，被告泛太公司疏於監督管理，自難脫免於與被告威
      峰公司負相同之責任，而有公平交易法第24條之情形。又
      公平交易法第24條之規定，顯然係在保障消費者，避免消
      費者受到事業主欺罔受損，顯係民法第184 條第2 項所稱
      之「保護他人法律」，原告自得以民法第184 條第2 項為
      請求權基礎，向被告泛太公司請求連帶賠償。
（三）就原告乙○○受有精神上損害之部分，因其係原告丙○○
      之配偶，2 人共同委任被告威峰公司與被告丁○○訂定系
      爭不動產買賣契約，原告乙○○既因被告丁○○及被告威
      峰公司之債務不履行行為致精神上受有損害，而支出醫療
      費用等等，原告乙○○自得依民法第227 條之1 規定準用
      同法第195 條向被告丁○○及被告威峰公司請求連帶給付
      醫療費用及慰撫金。另對被告泛太公司言，其已違反民法
      第184 第2 項保護他人之法律已如前述，原告乙○○自亦
      得依前揭侵權行為之規定向被告泛太公司請求醫療費用及
      慰撫金。
（四）請求之金額細目如下：
    1.原告買受系爭房屋時支出之細目：「買入總價：667 萬元
      ＋簽約付代書費用：1,000 元＋仲介服務費：6 萬6,700
      元＋契稅：1 萬6,716 元＋交屋代書費：1 萬2,000 元＋
      印花費規費及影印費用等：3,784 元＋履約保費：2,001
      元－交屋時賣方貼補修復漏水之費用3 萬元」，共計674
      萬2,201 元。
    2.原告出賣系爭房屋時收入之細目：「賣出總價：550 萬元
      －簽約代書費1,000 元－交屋仲介費16萬5,000 元－履約
      保費1,238 元－房屋稅641 元－地價稅817 元－水電瓦斯
      費571 元」，共計532萬9,833 元。
    3.原告買受系爭房屋之損害即為141 萬2,368 元（674 萬2,
      201 元－532 萬9,833 元）。
    4.另原告若未受被告等之詐欺，則不至買入系爭有瑕疵之房
      屋，原告自得請求98年7 月5 日、7 月6 日、7 月20 日
      及7 月22日分別給付之款項至9 月29日賣出系爭房屋時，
      有關原告支出款項533 萬283 元之利息，以及同年9 月29
      日至同年10月12日買賣房屋損失之金額141 萬2,368 元之
      利息，共7萬1,130元。
    5.原告得向被告等請求賠償之金額共計為148 萬535 元（14
      1 萬2,368 ＋7 萬1,130 元＝148 萬535 元）。
    6.另原告乙○○因遷入系爭兇宅而受到精神上之損害，醫藥
      費共計支出790 元，依民法第195 條請求之精神慰撫金為
      29萬9,210 元，爰依民法第227 條之1 、第184 條及第18
      5 條之規定，向被告等請求連帶給付30萬元。
（五）並聲明：1.被告丁○○、被告威峰公司及被告泛太公司應
      連帶給付原告丙○○、乙○○148 萬3,498 元，及自起訴
      狀送達之日起至清償日止，按年息5%計算之利息。2.被告
      丁○○、被告威峰公司及被告泛太公司應連帶給付原告乙○○30萬元，及自起訴狀送達之日起至清償日止，按年息
      5%計算之利息。3.原告願供擔保，請准假執行。
二、被告之答辯：
（一）被告丁○○以：其於93年間曾遭嚴重車禍而致記憶失調，
      5 年來就診紀錄約達800 次，更無法正常工作，本件係遭
      人利用其身患重病精神恍惚所為，與被告丁○○無關，其
      並未買賣過系爭房屋等語，資為抗辯。
（二）被告威峰公司以：
    1.緣被告威峰公司於98年6 月間受被告丁○○之委託就系爭
      不動產居間仲介出售。被告除自行親自勘訪上開不動產之
      現狀外，且為明瞭不動產之確實狀況尚就不動產之狀況詢
      問屋主即被告丁○○，被告嗣於製作產權資料時亦上台灣
      凶宅網蒐詢，無列為凶宅之資料，本件房屋並無管理委原
      會或設置警衛，以致無管委會或警衛可詢問，然於全店集
      體看屋之際，亦曾請鄰右幫忙介紹買主，亦全無人提及該
      屋曾發生任何非自然死亡之情事，雙方於98年7 月5 日簽
      立不動產買賣契約書時，亦再次向出賣人即被告丁○○確
      認有無兇殺或自殺等任何非自然死亡之情事，被告丁○○
      亦填載：「否」。原告所提出之臺北縣政府消防局火災證
      明書，僅記載95年9 月28日4 時於臺北縣永和市○○路90
      巷32弄14號5 樓發生火災，至於是否有發生傷亡之情形，
      則無記載，經向當地派出所查詢，該址亦無發生因火災死
      亡之紀錄資料，原告顯未能舉證該屋確有因發生火災導致
      之死亡情形。
    2.至於原告所提出之原證三之報導縱屬實，據該報導火災乃
      發生於5 樓頂樓加蓋之鐵皮屋，惟查：縱使有該鐵皮屋存
      在，然因其係占用共有部份頂樓所違法加蓋，又有室外之
      公共樓梯，且須自室外梯上下（5 樓無室內梯可通行) ，
      該鐵皮屋無論在使用上或構造上均有其獨立性，屬於獨立
      之物，非原告所主張係為附屬建物；況且占用共用頂樓平
      台之頂樓加蓋，屬違章建築，被告丁○○之前手根本無法
      移轉以出售其所有權，被告丁○○亦無從辦理移轉登記而
      取得所有權，何況被告丁○○在買受系爭5 樓建物時，並
      無該頂樓加蓋之鐵皮屋之存在，其前手既未將之出售予被
      告丁○○，被告丁○○亦未取得所有權，也無出售予被告
      丙○○。縱曾有頂樓加蓋之鐵皮屋，亦因滅失，被告丁○○亦未取得所有權，亦無出售予被告丙○○，並非屬本件
      不動產出售範圍，縱設該鐵皮屋有發生火災致生死亡情形
      ，即因非本件不動產範圍，何來物之瑕疵或造成原告損害
      之情形。
    3.按依不動產經紀業管理條例第22條僅規定應以「不動產說
      明書」向委託交易之相對人說明，且其內未規定應就是否
      為凶宅之事項為調查，原告認被告就是否為凶宅應負進行
      調查之義務顯有誤解。況且被告亦確曾向管區、上台灣凶
      宅網蒐詢乃至向該屋之鄰右等查問亦均無此等資料，原告
      主張被告違反民法第535 條之善良管理人之注意義務及消
      費者保護法第7 條第1 項之規定，亦無理由。
    4.退萬步言，縱使原告得行使瑕疵擔保責任減少價金請求權
      ，其得請求之基準乃以市價為計算基準，而非以雙方之買
      賣價格，蓋影響或決定價格之因素諸多，倘買受人故意以
      極低價格再轉售，其以轉售之價格俱令被告賠償，顯非有
      理。其次，原告將其所支出之簽約代書費、仲介服務費、
      契稅、交屋代書費、印花稅、影印費、履約保費等亦認應
      屬被告應賠償之範圍，惟上開費用並非必要之支出費用；
      且原告前後2 次之支出均認應由被告負擔賠償，然縱使系
      爭不動產非為凶宅，原告亦需支付，並非受損害之範圍，
      原告請求之賠償金額項目與計算亦有違誤。
    5.關於原告乙○○之請求部分，其主張與原告丙○○2 人共
      同委任被告與被告丁○○訂定系爭買賣不動產契約，惟被
      告否認有受原告乙○○之委任，被告與原告乙○○要無任
      何委任或債務履行關係，其自無從以債務不履行之規定請
      求被告負賠償責任。被告均已向管區、凶宅網、鄰右查詢
      ，未見亦未被告知系爭房屋有任何屬於凶宅之情事，被告
      並無違反消費者保護法之規定，從而其主張依民法第184
      條第2 項請求被告負賠償責任，亦無理由。再又被告並無
      受其委任，被告何來對之詐欺？原告乙○○既未能舉證被
      告有何對伊為詐欺或何侵權行為，其逕以民法第184 條第
      1 項前段請求被告負賠償責任亦無理由。
    6.原告乙○○雖主張其精神上受有損害云云，然其所提之診
      斷證明書上不僅有載明：「只供一般性用途不得作訴訟用
      ，顯然其開立醫師已陳明該診斷證明書不具證明力；其次
      雖經診斷有焦慮狀態導致失眠及身心失調，惟原告乙○○
      就該引起焦慮狀態之原因何在，其未能舉證以實其說。況
      且原告乙○○乃主張係因查詢結果所引起，並非因居住其
      屋所引起，而查詢之行為係原告自己所為，並非被告所為
      ，二者間無因果關係。倘原告相信有神鬼之說不宜居住該
      處否則會引起身體不適，則應無待原告乙○○查詢即應身
      體有所不適，何以至其查詢後方生焦慮，查詢前則無異樣
      ? 況觀之原告丙○○亦無主張其因居住此地點房屋有任何
      精神上不適，在在足見此均為原告乙○○之自己行為導致
      ，非因該房屋存在有何物之瑕疵或不安全致危及其健康，
      與被告無涉。原告之請求顯無理由等語，資為抗辯。
（三）被告泛太公司雖未於言詞辯論期日到庭，惟曾提出書狀以
      ：系爭房屋並非凶宅，依據原告所稱之火災事故，屬於意
      外事件，並非凶殺或自殺，不符合凶宅之定義或標準。縱
      認意外事故身亡亦屬凶宅，亦必須發生於建築物之專有部
      分。系爭標的物為頂樓加蓋鐵皮屋，並非買賣標的物之專
      有部分，亦非附屬建物。況且系爭鐵皮屋於買買時早已被
      拆除，被告丁○○及被告威峰公司甚至不知有鐵皮屋存在
      ，本件買賣標的物根本與鐵皮屋無關。系爭房屋既然非屬
      凶宅，被告等本無庸告知且無從告知，原告請求被告賠償
      再出售之差價損失117 萬元，自屬無據。又被告泛太公司
      與威峰公司間為加盟授權關係，雙方均為獨立法人，並無
      從屬或控制之關係企業關係，被告威峰公司亦非被告泛太
      公司之子公司，故被告威峰公司與原告間之委託關係效力
      不及於被告泛太公司。再者，公平交易法制定之宗旨，係
      為維護交易秩序、確保公平競爭，難謂係保護他人之法律
      。原告主張被告泛太公司應依民法第184 條第2 項前段侵
      權行為損害賠償，自屬無理。縱所謂公平交易法係所謂保
      護他人之法律，為本件鐵皮屋於買賣時早已被拆除之情況
      下，鐵皮屋自始非買賣標的物之一部分，根本無法期待被
      告等能夠去調查、防範，被告泛太公司更無過失可言，自
      無所謂侵權行為等語，資為抗辯。
（四）被告等均聲明：1.原告之訴及假執行之聲請均駁回；2.如
      受不利判決，願供擔保請准宣告免為假執行。
三、本院之判斷：
（一）本件原告所買受之標的物為台北縣永和市○○路90巷32弄
      14號5 樓，其買受時5 樓頂樓並沒有加蓋，原頂樓加蓋部
      分已經拆掉等情，為兩造所不爭執，是本件買賣之標的物
      即為台北縣永和市○○路90巷32弄14號5 樓之房屋，並未
      包含頂樓加蓋之部分，應堪認定。再者，原告主張系爭房
      屋曾發生火災事故，並提出台北縣政府消防局火災證明書
      1 紙在卷為憑（見台灣台北地方法院98年度審訴字第5814
      號卷第66頁），該火災證明書雖記載火災發生地點為：「
      台北縣永和市○○路90巷32弄14號5 樓」，惟原告嗣後將
      系爭房屋轉賣與訴外人張煌松，其於房地產標的現狀說明
      書第20項註記：「頂樓加蓋部分於95年發生火災，有發生
      意外，有三人往生，頂樓加蓋部分已拆除」等語（見上開
      卷第79頁），足見原告所主張之火災事故，係發生在系爭
      房屋之頂樓加蓋部分，並非發生在5 樓。再參以原告提出
      之新聞報導內容，記載：「台北縣永和市○○路某5 樓公
      寓頂樓加蓋的鐵皮屋，昨天清晨4 時許發生大火」等語，
      有電子報影本1 件在卷可稽（見上開卷第64頁），更堪以
      認定系爭火災事故係發生在上址5 樓之頂樓加蓋部分，而
      非5樓。
（二）系爭房屋內部並無樓梯可直接通道頂樓，必須經由外面的
      樓梯爬上去頂樓，此經原告於本院言詞辯論時陳述明確，
      雖原告訴訟代理人主張因為頂樓發生火災的部分已經經過
      整理，原告並不清楚原先5 樓與6 樓之間是否相通云云，
      惟原告並未能舉證證明系爭房屋與原先頂樓加蓋部分，內
      部空間係互通，再參照原告提出之上開新聞報導內容，記
      載：「住在公寓5 樓、76歲的楊ＯＯ說，昨天清晨4 時40
      分，他聽到6 樓加蓋鐵皮屋發出物品掉落聲響，上樓查看
      媳婦和2 名孫兒，發現客廳冒出熊熊火光，老先生急忙將
      全身打溼，卻因火勢太大，無法衝入屋內救人，於是猛敲
      門窗大喊救命，屋內卻沒有回應」等語，5 樓之住戶必須
      先上樓查看，再試圖進入屋內，可見5 樓之住戶無法直接
      由5 樓內部進入5 樓樓頂之加蓋部分，倘若5 樓與5 樓樓
      頂加蓋部分之內部係相通，則5 樓樓頂加蓋部分發生火災
      ，火勢或濃煙應會延燒或瀰漫至5 樓之部分，住於5 樓之
      住戶應該不會只是因為聽到加蓋鐵皮屋內發屋物品掉落聲
      響而上樓查看，由此在在可證明上址5 樓與原先5 樓樓頂
      加蓋之鐵皮屋內部應無法相通，而係屬於有獨立門戶之各
      別空間。原告主張上址5 樓樓頂部分原先之加蓋部分屬於
      系爭5樓房屋之附屬建物云云，自不足採。
（三）既然系爭5 樓房屋與原先5 樓樓頂加蓋鐵皮屋部分，分屬
      於獨立各別之空間，縱使該5 樓樓頂加蓋鐵皮屋部分曾經
      因發生火災造成3 人死亡之意外事故，惟該5 樓樓頂加蓋
      鐵皮屋部分於兩造買賣系爭房屋之前即已拆除，亦非本件
      買賣契約之標的範圍，自不能因為系爭房屋之5 樓樓頂加
      蓋鐵皮屋部分曾經發生火災意外死亡事故，即認定5 樓部
      分亦為俗稱之「凶宅」。原告主張系爭5 樓房屋屬於凶宅
      ，實屬無據。
（四）系爭5 樓房屋非屬凶宅，已如前述，自難認原告所買受之
      房屋有何瑕疵可言，更難認被告等人對於原告有何侵權行
      為，原告主張向被告請求前揭損害賠償或精神上損害賠償
      ，均難認有理由。
四、綜上所述，本件原告丙○○、乙○○請求被告丁○○、被告
    威峰公司及被告泛太公司連帶給付148 萬3,498 元，及自起
    訴狀送達之日起至清償日止，按年息5%計算之利息；原告乙○○請求被告丁○○、被告威峰公司及被告泛太公司連帶給
    付30萬元，及自起訴狀送達之日起至清償日止，按年息5%計
    算之利息，均為無理由，不應准許。又原告之訴既經駁回，
    假執行之聲請即失所附麗，併予駁回。
五、本件事證已臻明確，兩造所為之其他主張、陳述並所提之證
    據，經審酌後，認均與本件之結論無礙，不再一一論述，併
    予敘明。
六、訴訟費用負擔之依據：民事訴訟法第78條。
中    華    民    國    99    年    3     月    26    日
                  民事第二庭    法  官  連育群
以上正本係照原本作成
如對本判決上訴，須於判決送達後20日內向本院提出上訴狀
中    華    民    國    99    年    3     月    26    日
                            書記官  溫婷雅

司法院資訊處製作；財團法人民間司法改革基金會備份。
